臺灣高等法院刑事裁定
110年度侵聲再字第31號
聲  請  人  
即受判決人  陳穎融



代  理  人  林瑋庭律師
上列聲請人因妨害性自主案件，對於本院109年度侵上訴字第26
號，中華民國109年7月23日第二審確定判決（第一審案號：臺灣
桃園地方法院106年度侵訴字第132號，起訴案號：臺灣桃園地方
檢察署106年度偵字第2325號），聲請再審，本院裁定如下：
    主  文
再審之聲請駁回。 
    理  由
一、聲請意旨略以：
㈠、原確定判決以「聲請人即受刑人甲○○於警詢、偵查中之自白
    」及「A女（即代號0000-000000女子，下稱A女）之供述」
    ，即據此認定聲請人於民國105年12月3日凌晨對被害人A女
    為乘機性交之行為而為不利聲請人之論斷，犯刑法第225條
    第1項之乘機性交罪，然聲請人當時亦有飲酒事後無法確認
    是否曾發生性行為，故聲請人於警詢、偵查中所述「有發生
    性行為」等語，本存有不確定空間。且依當時同在房間之證
    人反應，證人對此事亦無從發現被害人所指控之事實，顯見
    被害人與聲請人間是否曾有性行為一事，存有模糊空間。縱
    認雙方確有性行為一事，然原審並參酌被害人事後之反應，
    即認定聲請人當時所為係違反被害人之意願，實有速斷之處
    。
㈡、本件係聲請人與被害人間男女關係認知不同，案發當時被害
    人並沒有明確拒絕，與一般性侵害不同，且在刑事案件上訴
    第三審之前聲請人方面都有試著聯繫本件被害人，被害人並
    非無意和解，僅係案件性質無法聯繫上被害人，然本件雙方
    已在民事庭成立和解，取得被害人諒解，聲請人目前正在履
    行和解條件中，故量刑基礎事實已經不同，爰依刑事訴訟法
    第420條第1項第6款之規定，提出民事和解筆錄、匯款資料
    等新事實、新證據，聲請再審，請求給予緩刑之諭知，以利
    聲請人依民事再審和解方案按期填補被害人所受之損害，以
    達修復式司法之目的等語。
二、按再審制度，係為發現確實之事實真相，以實現公平正義，
    而於案件判決確定之後，另設救濟之特別管道，重在糾正原
    確定判決所認定事實錯誤，但因不能排除某些人可能出於惡
    意或其他目的，利用此方式延宕、纏訟，有害判決之安定性
    ，故立有嚴格之條件限制。刑事訴訟法第420條第1項第6款
    原規定：「因發現確實之新證據，足認受有罪判決之人應受
    無罪、免訴、免刑或輕於原判決所認罪名之判決者」，修正
    後該款規定為「因發現新事實或新證據，單獨或與先前之證
    據綜合判斷，足認受有罪判決之人應受無罪、免訴、免刑或
    輕於原判決所認罪名之判決者」，作為得聲請再審原因之一
    項類型，司法實務上認為該證據，必須兼具新穎性（又稱新
    規性或嶄新性）及明確性（又稱確實性）二種要件，始克相
    當。晚近修正將上揭第一句文字，改為「因發現新事實或新
    證據，單獨或與先前之證據綜合判斷」，並增定第3項為:「
    第1項第6款之新事實或新證據，指判決確定前已存在或成立
    而未及調查斟酌，及判決確定後始存在或成立之事實、證據
    。」放寬其條件限制，承認「罪證有疑、利歸被告」原則，
    並非祇存在法院一般審判之中，而於判罪確定後之聲請再審
    ，仍有適用，不再刻意要求受判決人（被告）與事證間關係
    之新穎性，而應著重於事證和法院間之關係，亦即祇要事證
    具有明確性，不管其出現係在判決確定之前或之後，亦無論
    係單獨（例如不在場證明、頂替證據、新鑑定報告或方法）
    ，或結合先前已經存在卷內之各項證據資料，予以綜合判斷
    ，若因此能產生合理懷疑，而有足以推翻確定判決所認事實
    之蓋然性，即已該當。申言之，各項新、舊證據綜合判斷結
    果，不以獲致原確定判決所認定之犯罪事實，應是不存在或
    較輕微之確實心證為必要，而僅以基於合理、正當之理由，
    懷疑原已確認之犯罪事實並不實在，可能影響判決結果或本
    旨為已足。縱然如此，不必至鐵定翻案、毫無疑問；但反面
    言之，徜無法產生合理懷疑，不足以動搖原確定判決所認定
    之事實者，仍非法之所許。至於事證是否符合明確性之法定
    要件，其認定當受客觀存在之經驗法則、論理法則所支配。
    　　
三、經查:
㈠、按109年1月8日修正公布，同月10日施行之刑事訴訟法增訂第
    429條之2前段規定，聲請再審之案件，除顯無必要者外，應
    通知再審聲請人及其代理人到場，並聽取檢察官及受判決人
    之意見。本院已通知聲請人及其代理人於110年11月4日到庭
    陳述意見，是日聲請人未到場，由其代理人到場，並聽取檢
    察官、代理人之意見（本院卷第91至92頁），踐行法定程序
    ，合先敘明。
㈡、原確定判決係憑聲請人於警詢、偵查時所為自白、以及其於
    審判外張家維詢問時之自白、證人即告訴人A女之證述、證
    人杜淑芳、張家維之證述，佐以聲請人與A女間之臉書對話
    內容等證據，認定聲請人於105年12月2日晚上11時30分許，
    與友人杜淑芳、張家維及A女等人，相約在桃園市○○區○○街0
    0巷0 號6樓之甲○○租屋處內聊天、飲酒，A女因情感問題而
    心情不佳，並藉酒澆愁，於翌（3）日凌晨4、5時許，因酒
    醉吵鬧而經甲○○、張家維將A女攙扶至房間床上休息，張家
    維則躺在床上旁之地板睡覺，杜淑芳則趴睡在上開床尾之電
    腦桌上，甲○○則睡躺在A 女右側，甲○○於A女睡覺時，聽見A
    女叫喚其心儀之男性朋友即「洋洋（音同）」，竟基於乘機
    性交之犯意，利用A女泥醉而不知抗拒之際，以其陰莖插入A
    女陰道，對A 女性交得逞。聲請人所為係犯刑法第225條第1
    項之乘機性交罪，復於理由欄內詳為說明所憑之依據與得心
    證之理由，以及聲請人及其辯護人所為之辯解何以不可採，
    並依卷內證據詳為指駁一一論述如何取捨，是原確定判決所
    為論斷，均有卷存證據資料可資覆按，參互判斷作為判決之
    基礎，核無任何憑空推論之情事，且所為論斷與經驗法則、
    論理法則均無違悖，更無理由欠備之違法情形。
㈢、原確定判決綜合聲請人於警詢及偵訊時所為之自白、其於審
    判外張家維詢問時之自白、證人即告訴人A女之證述、證人
    杜淑芳之證述，及聲請人與A女間之臉書對話內容等證據，
    相互勾稽，為綜合判斷，而本於調查所得心證，認定被告在
    案發當天確有於與A女共床共眠之際，對A女性交，且於本件
    性交時，A女確處於泥醉而不知抗拒之狀態，並就聲請人所
    為各項答辯，於判決理由中詳予指駁其不可採之理由、依據
    。聲請人猶執詞聲請再審，對原確定判決採證認事職權之行
    使，任意指摘，已無足採。
㈣、聲請人雖提出民事再審和解筆錄、匯款證明，並聲請調取臺
    灣桃園地方法院（下稱桃園地院）110年度再字第2號民事損
    害賠償事件卷宗，據以主張係新事實、新證據。本院查：
　⒈聲請人有於110年2月25日向桃園地院就已確定之民事損害賠
    償事件聲請再審，並於同年8月27日與告訴人A女成立和解一
    節，此有和解筆錄、訊問筆錄、網路匯款證明在卷可佐（見
    本院卷第33至37頁），並經本院調取桃園地院110年度再字
    第2號民事損害賠償事件案卷核閱無訛。而本件刑事判決經
    原法院以109年度侵上訴字第26號判決駁回聲請人之上訴，
    聲請人復提起上訴，案經最高法院於110年6月30日判決駁回
    上訴而確定在案，有上開刑事判決、本院被告前案紀錄表在
    卷可按，固足認聲請人所提出之上開和解事實、證據係於本
    案刑事判決確定後始成立、存在。
　⒉惟刑事訴訟法第420條第1項第6款所謂應受輕於原判決所認罪
    名之判決，係指應受較輕罪名之判決而言，至宣告刑之輕重
    ，乃量刑問題，不在本款所謂罪名之內（最高法院56年台抗
    字第102號判例要旨參照）。本件代理人於本院調查時陳述
    ：對於原審認定乘機性交不爭執，只是對於量刑希望從輕考
    量，目前在履行和解中，基礎事實已經不同，請對原審量刑
    部分再為斟酌，給予聲請人機會等語（見本院卷第91至92頁
    ），足認聲請人提出上開和解事實、證據之目的，係爭執原
    判決所宣告之刑之輕重，揆諸前開說明，此乃量刑問題，不
    在刑事訴訟法第420 條第1 項第6款所定之「罪名」內，且
    上開和解事實、證據與卷存之證據綜合判斷結果，亦無從動
    搖原確定判決所認定之事實，是聲請人據此聲請再審，已不
    符合提起再審之要件。
四、綜上所述，本件再審之聲請，或係就原確定判決依法調查之
    結果，本於論理法則、經驗法則，取捨證據後所認定之事實
    ，並已經詳為說明審酌之事項再重為爭執其內容，或經與各
    項證據綜合判斷，不足認為聲請人應受無罪、免訴、免刑或
    輕於原判決所認罪名之判決，是本件聲請核與刑事訴訟法第
    420條第1項第6款所定再審之要件不相符，自無理由，應予
    駁回。 
五、據上論斷，應依刑事訴訟法第434條第1項，裁定如主文。　
中　　華　　民　　國　　110 　年　　11　　月　　30 　 日
                  刑事第十九庭  審判長法　官　曾淑華　　
                                      法　官　許文章　　
                                      法　官  李殷君
以上正本證明與原本無異。
如不服本裁定，應於裁定送達後10日內向本院提出抗告狀。
                                      書記官  周彧亘
中　　華　　民　　國　　110 　年　　11　　月　　30　　日